【裁判字號】    95,易,82
【裁判日期】    950628
【裁判案由】    詐欺
【裁判全文】
臺灣苗栗地方法院刑事判決                95年度易字第82號
公  訴  人  臺灣苗栗地方法院檢察署檢察官
被      告  乙○○
上列被告因詐欺案件，經檢察官提起公訴（94年度偵字第2898號
），並經本院合議庭裁定改行簡式審判程序，判決如下：
    主    文
乙○○幫助連續犯詐欺取財罪，處有期徒刑肆月，如易科罰金，
以佰元折算壹日。
    犯罪事實
一、乙○○可預見一般人租借金融機構帳戶使用，常與財產犯罪
    密切相關，取得他人存摺及提款卡之目的，可能係用於詐騙
    他人，且此種犯罪通常將反覆實施，詎乙○○仍基於幫助連
    續詐欺取財之不確定故意，於民國93年12月13日，前往新竹
    國際商業銀行後龍分行開立帳號000-0000-000000000號帳戶
    ，並於開戶翌日，在新竹火車站前，以新臺幣（下同）2,00
    0 元之代價，將上開帳戶之存摺及提款卡連同密碼一併賣與
    不詳姓名年籍之詐欺集團份子，而提供自己之金融機構帳戶
    予詐欺集團使用。嗣該詐欺集團成員即基於詐欺取財之概括
    犯意，於（一）93年12月16日，撥打電話向丙○○佯稱帶提
    款卡至郵局自動櫃員機操作可領取其母親之退稅，致丙○○
    陷於錯誤，至郵局自動櫃員機依指示操作，而匯出22,276元
    至乙○○上開帳戶；（二）同日下午，撥打電話向甲○○佯
    稱帶提款卡至郵局自動櫃員機操作可領取退稅，致甲○○陷
    於錯誤，至郵局自動櫃員機依指示操作，而匯出2,084 元至
    乙○○上開帳戶；（三）同日下午2 時30分許，撥打電話向
    陳杏如佯稱帶提款卡至自動櫃員機操作可領取退稅，惟陳杏
    如察覺有詐，未依指示操作，而未得手。嗣經陳杏如記下詐
    欺集團成員提供之乙○○上開帳戶帳號後報警，始循線查獲
    上情。
二、案經臺中縣警察局清水分局報告臺灣臺中地方法院檢察署檢
    察官呈請臺灣高等法院檢察署檢察長令轉臺灣苗栗地方法院
    檢察署檢察官偵查起訴。
    理    由
一、上開犯罪事實，業據被告乙○○坦承不諱，並經證人陳杏如
    於警、偵訊及證人丙○○、甲○○於偵查中證述明確，復有
    新竹國際商業銀行後龍分行93年12月31日函所附被告存款開
    戶資料影本、94年10月6 日函所附被告活期性存款結清帳戶
    明細、臺中縣警察局清水分局詐騙帳戶通報警示、詐騙電話
    斷話申請單、臺中縣警察局受理刑事案件報案三聯單等在卷
    可佐，互核無誤，足認被告之自白確與事實相符，本案事證
    明確，被告犯行已堪認定。
二、本案不詳姓名年籍之詐欺集團份子，以電話詐騙丙○○、甲○○及陳杏如匯款至該詐欺集團使用之乙○○上開帳戶之行
    為，係犯刑法第339 條第1 項之詐欺取財罪，渠等先後3 次
    犯行，時間緊接，觸犯構成要件相同之罪名，顯係基於概括
    犯意反覆為之，應論以連續犯。故被告提供金融機構帳戶予
    該集團份子使用，對上開犯罪產生實質助力之行為，係幫助
    犯連續詐欺取財罪。被告為幫助犯，依刑法第30條第2 項規
    定減輕其刑。爰審酌被告於此詐欺集團犯案猖獗，利用人頭
    帳戶存提詐財贓款之事迭有所聞之際，仍提供自己所有之金
    融機構帳戶予犯罪集團從事連續詐騙行為，其所為將使被害
    人尋求救濟及檢警追查犯罪均趨於困難，嚴重影響社會秩序
    ，並實際造成被害人2 萬餘元之財產損失，惟被告無前科，
    素行良好，學歷為高職肄業，智識程度不高，因失業缺錢花
    用，始生以帳戶換取金錢之念，本案犯罪所得有限，被告於
    警、偵訊及本院審理中復均坦承犯行，尚有悔意，再參酌被
    告生活狀況、品行、犯罪之手段及公訴人求刑等一切情狀，
    量處如主文所示之刑，並諭知易科罰金之折算標準。
三、公訴意旨另以：被告連續基於幫助詐欺不確定犯意，於93年
    12月13日，前往後龍郵局開立帳號0000000000000-0 號帳戶
    ，於同年月14日，前往臺灣中小企業銀行頭份分行開立帳號
    00000000000 號帳戶，於同年月17日，前往中國農民銀行苗
    栗分行開立帳號637881號帳戶，並分別於開戶翌日，在新竹
    火車站前，以每個帳戶2,000 元之價格，將上開帳戶之存摺
    及提款卡連同密碼一併賣與不詳姓名年籍之詐欺集團份子，
    因認被告涉犯刑法第30條、第339 條第1 之幫助詐欺取財罪
    嫌。按犯罪事實應依證據認定之，無證據不得認定犯罪事實
    ，刑事訴訟法第154 條第2 項定有明文。又刑法上之幫助犯
    ，以正犯已經犯罪為構成要件，故幫助犯無獨立性，如無他
    人犯罪行為之存在，幫助犯即無由成立，最高法院著有60年
    台上字第2159號判例可資參照。查被告開立上開後龍郵局、
    臺灣中小企業銀行頭份分行、中國農民銀行苗栗分行等3 帳
    戶，並在新竹火車站前以每個2,000 元之代價賣與他人等情
    ，固據被告供認屬實，並有各該帳戶之開戶基本資料在卷可
    稽，惟卷內並無任何證據證明上開後龍郵局、中國農民銀行
    苗栗分行帳戶曾被用以實施詐欺取財犯罪，就臺灣中小企業
    銀行帳戶部分，雖有顯示該帳戶於93年12月16日資金存提狀
    況之存款交易明細查詢單1 紙，但無任何被害人指證遭詐騙
    而匯款至該帳戶，自不能徒以資金出入頻繁遽論存入該帳戶
    之金額俱為詐騙集團詐欺所得，從而，詐騙集團使用上開3
    帳戶從事詐欺取財犯罪之行為尚屬不能證明，揆諸前揭判例
    意旨，既不能證明正犯犯罪行為之存在，被告交付帳戶之行
    為亦無從構成幫助犯，此部分本應為無罪之判決。然公訴人
    認此部分與前開論罪科刑部分有連續犯之裁判上一罪關係，
    爰不另為無罪之諭知，附此敘明。
據上論斷，應依刑事訴訟法第273 條之1 第1 項、第299 條第1
項前段，刑法第339 條第1 項、第30條、第41條第1 項前段，罰
金罰鍰提高標準條例第1 條前段、第2 條，判決如主文。
本案經檢察官石東超到庭執行職務。
中    華    民    國    95    年    6     月    28    日
                  刑事第一庭    法  官  羅貞元
以上正本證明與原本無異。
如不服本判決，應於判決送達後10日內向本院提出上訴狀（應抄
附繕本）。告訴人或被害人如對於本判決不服者，應具備理由請
求檢察官上訴，其上訴期間之計算係以檢察官收受判決正本之日
期為準。
                                書記官  劉秋雯
中    華    民    國    95    年    6     月    28    日
附錄本判決論罪科刑法條：
中華民國刑法第339條第1項：
意圖為自己或第三人不法之所有，以詐術使人將本人或第三人之
物交付者，處5 年以下有期徒刑、拘役或科或併科1 千元以下罰
金。


司法院資訊處製作；財團法人民間司法改革基金會備份。
